臺灣高等法院刑事判決　　　　　　　　96年度上訴字第2559號
上　訴　人　臺灣士林地方法院檢察署檢察官
被　　　告　乙○○
指定辯護人　本院公設辯護人甲○○
上列上訴人因被告違反毒品危害防制條例案件，不服臺灣士林地
方法院95年度訴字第1204號，中華民國96年5月10日第一審判決
（起訴案號：臺灣臺北地方法院檢察署85年度偵字第19405號，
嗣經臺灣臺北地方法院以95年度重訴緝字第5號移轉臺灣士林地
方法院審理），提起上訴，本院判決如下：
    主  文
上訴駁回。
    理  由
一、公訴意旨略以：被告乙○○綽號「黑豬」，基於概括之犯意
    ，自民國85年7月間起至9月止，連續在臺北地區販賣海洛因
    予梁瑄訓及其他不特定之人施用，迄同年9月2日19時許，在
    臺北市○○區○○路313號光華戲院前為警當場查獲，並扣
    得海洛因1包（淨重0.6公克），因認被告乙○○涉犯修正前
    犯肅清煙毒條例第5條第1項之販賣毒品之罪嫌云云。
二、按犯罪事實應依證據認定之，無證據不得認定犯罪事實；又
    不能證明被告犯罪者，即應諭知無罪之判決，刑事訴訟法第
    154條第2項、第301條第1項分別定有明文。次按認定不利於
    被告之事實，須依積極證據，苟積極證據不足為不利於被告
    事實之認定時，即應為有利於被告之認定，更不必有何有利
    之證據；又告訴人之告訴，係以使被告受刑事訴追為目的，
    是其陳述是否與事實相符，仍應調查其他證據以資審認，有
    最高法院30年上字第816號、52年台上字第1300號判例意旨
    可資參照。
三、公訴人認被告涉有販賣第一級毒品海洛因之犯行，無非係以
    證人梁瑄訓、王進財於警詢、檢察官偵查中之證述，復有海
    洛因（驗餘淨重0.72公克）扣案為憑等為其主要論據。
四、訊據被告乙○○固坦承伊綽號確為「黑豬」，並使用傳乎號
    碼000000000號之呼叫器，且扣案之海洛因為其持有之情，
    然堅詞否認有販賣海洛因之犯行，並辯稱：扣案之海洛因是
    要自己施用的，被查獲當天剛好買到海洛因途經光華戲院前
    ，根本未與梁瑄訓碰到面等語。
五、經查：
(一)按「被告以外之人於審判外之陳述，雖不符前四條之規定，
    而經當事人於審判程序同意作為證據，法院審酌該言詞陳述
    或書面陳述作成時之情況，認為適當者，亦得為證據。當事
    人、代理人或辯護人於法院調查證據時，知有第一百五十九
    第一項不得為證據之情形，而未於言詞辯論終結前聲明異議
    者，視為有前項之同意。」，刑事訴訟法第159條之5定有明
    文。本件證人王進財於警詢及檢察官偵查中均證稱：梁瑄訓
    向綽號黑豬購買毒品係梁瑄訓告訴伊的等語，顯係證人王進
    財傳述梁瑄訓之言詞，非證人王進財親身聞見，另證人梁瑄
    訓於警訊及檢察官偵查中之供述，雖均係被告以外之人於審
    判外之陳述而屬於傳聞證據，然被告及其辯護人於原審及本
    院審理中既均未就其證據能力聲明異議（僅爭執渠等之證詞
    是否實在，屬證明力之問題），是證人王進財、梁瑄訓於警
    訊、檢察官偵查中之陳述，得採為證據，合先敘明。
(二)證人王進財於警詢、檢察官偵查中雖均證稱：梁瑄訓曾告知
    伊，他是向一位綽號「黑豬」購買海洛因，每次購買12,000
    元，再分裝成約3、40包，然後以每包800元出售，每包只能
    打1次，伊不曾與向「黑豬」購買海洛因，因伊錢不夠云云
    （見偵字第19405號卷第12頁反面、第27頁），足認證人王
    進財並未親眼見聞證人梁瑄訓與被告之交易過程，其上開證
    詞，而係傳述證人梁瑄訓之言語，則其所為之證詞是否與事
    實相符，即有可疑。且證人王進財之毒品均係向證人梁瑄訓
    購買，復為證人王進財所自承，衡請證人梁瑄訓為賺取價差
    ，是否甘冒失去下游之損失，而告知證人王進財其購買毒品
    之上手，亦有可疑。再者，證人梁瑄訓於警詢及檢察官偵查
    中均證稱：是向綽號「黑豬」之男子購買海洛因，並以0000
    00000號呼叫器、代號「米3555米4」和乙○○聯絡一共買了
    3次，第一次是在85年8月26日下午6時許，在臺北市士林區
    芝山岩捷運站前，買了5,000元，重量不詳，第二次是85年8
    月30日晚上6時30分許，在臺北市光華戲院前買了5,000元，
    重量不詳，第3次就是今天（85年9月2日）晚上7時許，原本
    是計畫出3,000元與王進財合資向乙○○購買，但不知道王
    進財要買多少錢，即被警方查獲，才帶警方去找乙○○云云
    （見偵字第19405號卷第4頁反面、第24頁反面），亦與證人
    王進財所供稱不曾向黑豬購買毒品及證人梁瑄訓向「黑豬」
    購買毒品之價金不符，自難採為認定事實之基礎。況證人王
    進財於原審時證稱：當時是要去向梁瑄訓購買海洛因，但被
    警察查獲，警察就帶伊和梁瑄訓去抓另一個人，梁瑄訓就說
    那個人是黑豬，至於警詢中所說梁瑄訓購買的來源、數量及
    價格，是去向梁瑄訓買海洛因時梁瑄訓告訴伊的，當時行情
    就是差不多如此，大家都知道，也沒有和梁瑄訓合資購買海
    洛因或者看過梁瑄訓以及乙○○之交易過程，當時因為想要
    交保，梁瑄訓告訴伊不如說是乙○○，才會提到乙○○等語
    （見原審卷第65頁至第69頁），更見證人王進財上開警詢及
    檢察官偵查中之證詞，與事實不符，而不足採。
(三)證人梁瑄訓雖於警詢及偵查中均證稱：是向綽號「黑豬」之
    男子購買海洛因云云，但本件係因證人梁瑄訓、王進財為警
    查獲後，向警供出來源為被告，並帶同警方至士林區光華戲
    院前逮捕被告，且當場自被告褲子左口袋查獲海洛因1包（
    驗餘淨重0.72公克）等情，業據證人梁瑄訓、王進財於警詢
    時證述明確，核與證人即查獲本案之警員蔡崇文於原審證述
    情節大致相符，而上開扣案之第一級品海洛因淨重0.72公克
    （包裝重0.29公克），有法務部調查局000000000號鑑定通
    知書在卷為憑（見偵字第19405號卷第92頁），數量極其稀
    少，依社會一般通念，至多僅足一人施用，尚未達於必定用
    以販賣營利之鉅量，且本案復未扣得電子秤等或其他販賣毒
    品之輔助器具，則證人梁瑄訓上開所述，其曾向被告購買毒
    品，是否屬實，顯有可疑。況參以被告於85年9月2日為警查
    獲，經警採集尿液送請臺北市立療養院檢驗結果，確呈嗎啡
    陽性反應，有該院85年9月18日煙毒尿液檢驗報告1紙在卷為
    憑，且被告施用第一級毒品犯行，並經原法院判處有期徒刑
    3年4月確定，有判決繕本及本院被告前案紀錄表一份附卷可
    稽，足徵被告所辯伊當天係向他人購買毒品供己施用等語，
    應係實在，尚難認其非法持有第一級毒品海洛因，必係作為
    販賣之用。
(四)此外，復查無其他積極證據足資認定被告涉犯肅清煙毒條例
    第5條第1項之販賣毒品之犯行，自屬不能證明被告犯罪。
六、原審因予諭知被告無罪之判決，經核尚無違誤。公訴人上訴
    意旨略以：證人王進財於原審證稱梁瑄訓生前曾向伊表示，
    他毒品都是向被告購買等語，核與證人梁瑄訓於警詢及檢察
    官偵查中證稱伊毒品來源係向被告等語相符，且證人即當時
    承辦之警員蔡崇文於原審時亦證稱，伊當時查獲梁瑄訓與王
    進財持有毒品，梁瑄訓當場向伊表示與被告約好在士林光華
    戲院前交易等語，而證人梁瑄訓於警詢時明確指證被告之特
    徵、綽號及聯絡方式，並帶領警方查獲被告及海洛因，足認
    被告確有販賣毒品之犯行云云。惟查：證人王進財、梁瑄訓
    之證詞，顯有瑕疵，已如上述，且證人梁瑄訓於警詢時僅陳
    稱係向綽號「黑豬」即警方所逮捕之被告購買毒品，並未陳
    述被告之特徵，公訴人執此爭辯，尚嫌無據。至證人蔡崇文
    於原審時雖證稱：伊當時查獲梁瑄訓與王進財持有毒品，梁
    瑄訓當場向伊表示與被告約好在士林光華戲院前交易等語，
    但被告既已與證人梁瑄訓約好交易，何以警方僅在被告身上
    扣得驗餘淨重0.72公克之海洛因，而非扣得數量達於用以販
    賣營利之海洛因，且未扣得電子秤等或其他販賣毒品之輔助
    器具，是證人蔡崇文上開證詞，亦不足採為不利被告之認定
    ，公訴人執此爭辯，亦嫌率斷。公訴人上訴意旨，指摘原判
    決不當，為無理由，應予駁回。
據上論斷，應依刑事訴訟法第368條，判決如主文。
本案經檢察官曾忠己到庭執行職務。
中　　華　　民　　國　　96　　年　　8 　　月　　8 　　日
                  刑事第十九庭審判長法  官  尤豐彥
                                    法  官  宋  祺
                                    法  官  黃金富
以上正本證明與原本無異。
如不服本判決，應於收受送達後十日內向本院提出上訴書狀，其
未敘述上訴之理由者並得於提起上訴後十日內向本院補提理由書
（均須按他造當事人之人數附繕本）。
                                    書記官  楊秋鈴
中　　華　　民　　國　　96　　年　　8 　　月　　8 　　日
